【裁判字號】    97,消債更,468
【裁判日期】    970710
【裁判案由】    更生事件
【裁判全文】
臺灣臺北地方法院民事裁定           97年度消債更字第468號
聲  請  人
即債務人    甲○○
                        1
上列聲請人即債務人因消費者債務清理更生事件，聲請保全處分
，本院裁定如下：
    主  文
聲請駁回。
    理  由
一、按法院就更生或清算之聲請為裁定前，得因利害關係人之聲
    請或依職權，以裁定為保全債務人財產、限制債權人對於債
    務人行使債權，及停止對於債務人財產強制執行程序之保全
    處分，消費者債務清理條例（下稱本條例）第19條第1項第1
    、2、3款定有明文。又消費者債務清理條例第19條第1項第1
    款所稱保全處分，應係為防止債務人財產減少，以債務人為
    對像，限制其處分財產之保全；同條第2款、第3款，則係基
    於維持債權人間之公平受償，使債務人有重建更生之機會，
    以債權人為對像，限制其行使債權、聲請強制執行所為之保
    全（本條例第19條立法說明參照）。是法院就更生或清算之
    聲請為裁定前，自應依債務人之財產狀況，就保全處分對債
    務人更生或清算目的達成之促進，及保全處分實施對相關利
    害關係人所生影響，兼顧債權人權益，避免債務人惡意利用
    保全處分，阻礙債權人行使權利，或作為延期償付手段之可
    能性，綜合比較斟酌，決定有無以裁定為保全處分之必要。
二、本件債務人聲請保全處分之意旨略以：若債務人之財產遭債
    權人強制執行，將影響債權人之公平受償，且債務人將遭公
    司終止勞動契約（公司內部不成文之工作規則），喪失固定
    收入無法清償債務，債務人之生活將陷入重大困境，故請求
    為下列保全處分(一)債務人財產之保全處分；(二)債務人履
    行債務及債權人對於債務人行使債權之限制；(三)對於債務
    人財產強制執行程序之停止，並表明保全處分之具體內容為
    債權人對於債務人之債權不得行使，亦不得對債務人提起訴
    訟程序及強制執行（含假扣押、假處分），進行中之程序亦
    應予停止。經查：
(一)債務人第一項聲請，係對自己財產之保全處分，若本院裁定
    准許，則債務人對其財產之處分權即受限制，其賴以維生之
    收入包括對第三人之薪資債權，亦將遭到本院扣押，其生活
    立陷困頓，此顯非債務人聲請本件保全處分之目的，是此項
    聲請，顯有誤解，無從准許。
(二)債務人第二項聲請禁止債權人行使債權，經查，債務人名下
    除聖恩全生涯事業股份有限公司之投資額新臺幣（下同）
    10,920元外，已無其他財產，有債務人提出之財產歸屬資料
    清單在卷可稽；而債務人之唯一收入，即對第三人華南永昌
    綜合證券股份有限公司之薪資債權，每月僅約24,000元，即
    使債權人向法院聲請強制執行予以扣押3分之1，則於保全處
    分至多120日之期間內，債權人可得受償之金額甚微；縱令
    其他債權人亦行使債權而聲請強制執行，亦僅能就上開薪資
    債權3分之1範圍內比例受償，故限制債權人行使債權對於維
    持債權人間公平受償並無助益，經考量保全處分之目的並權
    衡債務人與債權人雙方之利益後，本項聲請實無從准許。
(三)債務人第三項聲請對於強制執行程序之停止，惟債務人已於
    保全處分聲請狀內自承「聲請人之財產尚未受強制執行」，
    既無強制執行程序存在，即無停止執行問題，且債務人可供
    強制執行而受償之金額又甚微，對於維持債權人間公平受償
    並無助益，揆諸前開說明，本件尚無停止對債務人財產強制
    執行程序之必要。從而，本件保全處分之聲請，於法即有未
    合，無從准許。
(四)末查，債務人主張若債權銀行對其薪資為強制執行，將遭公
    司終止勞動契約並使生活陷入重大困難。惟公司內部不成文
    之工作規則，對於遭法院強制執行之勞工即片面終止勞動契
    約之舉，是否侵害勞工權益，乃屬法律問題，應依相關法定
    程序尋求救濟，尚非本條例所定之保全處分制度所能防免。
    又債務人對第三人之薪資債權，若係維持債務人及其共同生
    活之親屬生活所必需，依法本不得為強制執行，債務人自應
    依強制執行法第122條、第12條之規定，向執行法院聲明異
    議，始為正辦，而非依消費者債務清理條例之規定聲請保全
    處分，以免混淆保全處分之目的與功能，蓋本條例所定保全
    處分之目的，係在防止債務人財產減少、維持債權人間之公
    平受償、使債務人有重建更生之機會，並非在糾正強制執行
    程序之違誤，故債務人以此為由聲請保全處分，尚難准許。
三、綜上，聲請人保全處分之聲請應予駁回，爰裁定如主文。
中    華    民    國    97    年    7     月    10    日
              民事第八庭    法      官  陳景祥
上為正本係照原本作成
如不服本裁定，應於裁定送達後10日內，以書狀向本院提出抗告
，並繳納抗告費新臺幣1千元
中    華    民    國    97    年    7     月    10    日
                            書  記  官  張樹成


司法院資訊處製作；財團法人民間司法改革基金會備份。
